【裁判字號】    99,交抗,53
【裁判日期】    990126
【裁判案由】    聲明異議
【裁判全文】
臺灣高等法院高雄分院刑事裁定          99年度交抗字第53號
抗告人即
異議人(
受處分人)  甲○○
上列抗告人因違反道路交通管理處罰條例聲明異議案件，不服臺
灣高雄地方法院中華民國98年12月31日裁定（98年度交聲字第32
91號），提起抗告，本院裁定如下：
    主  文
抗告駁回。
    理  由
一、高雄市政府交通局高市交裁字第裁32-BO0000000號裁決意旨
    略以: 甲○○於97年8 月17日上午5 時10分許，因酒後駕駛
    重機車，經警在高雄市小港區○○○路口攔檢並實施酒精濃
    度測試，酒精濃度呼氣值為0.64mg／L ，依道路交通管理處
    罰條例第35條第1 項第1 款裁處罰鍰新台幣( 下同)45,000
    元，吊扣駕駛執照12個月，並應參加道路交通安全講習。
二、異議意旨略以：受處分人因酒後駕駛重機車，經警攔檢並實
    施酒精濃度測試，已由檢察官為緩起訴處分，並命向公庫繳
    交50,000元，基於一事不二罰原則，請求撤銷原處分關於罰
    鍰及吊扣駕駛執照之部分。
三、原審裁定意旨: (一)汽車駕駛人，駕駛汽車經測試檢定有酒精
    濃度超過規定標準之情形者，處新臺幣15,000元以上60,000
    元以下罰鍰，並當場移置保管其車輛及吊扣其駕駛執照1 年
    ，道路交通管理處罰條例第35條第1 項第1 款定有明文。一
    行為同時觸犯刑事法律及違反行政法上義務規定者，依刑事
    法律處罰之。但其行為應處以其他種類行政罰或得沒入之物
    而未經法院宣告沒收者，亦得裁處之。前項行為如經不起訴
    處分或為無罪、免訴、不受理、不付審理之裁判確定者，得
    依違反行政法上之義務規定裁處之，行政罰法第26條已定有
    明文。惟依行政罰法第26條立法理由，「一行為同時觸犯刑
    事法律及違反行政法上義務規定時，由於刑罰與行政罰同屬
    對不法行為之制裁，而刑罰之懲罰作用較強，故依刑事法律
    處罰，即足資警惕時，實無為一事二罰再處行政罰之必要，
    且刑事法律處罰，由法院依法定程序為之，較符合正當法律
    程序，應予優先適用。但罰鍰以外之沒入或其他種類行政罰
    ，因兼具維護公共秩序之作用，為達行政目的，行政機關仍
    得併與裁處」，探究其立法目的，無非在處罰目的相同且處
    罰方式相同時，若依刑事法律處罰，即足資警惕時，實無為
    一事二罰再處行政罰之必要，但罰鍰以外之沒入或其他種類
    行政罰，因兼具維護公共秩序之作用，為達行政目的，行政
    機關仍得併予裁處。至於刑事訴訟法第253 條之1 所指之緩
    起訴處分，其中檢察官命被告為金錢給付部分，並得為民事
    強制執行名義，受處分人因上開緩起訴處分而剝奪其財產權
    ，且前揭金錢給付義務亦具有強制性、懲罰性，雖不若易科
    罰金係以支付金錢作為自由刑之替代，惟經由緩起訴處分條
    件之履行使其免於遭檢察官發動起訴程序，仍具有替代刑罰
    之效果，廣義而言，應屬上揭所稱之「實質刑事法律處罰」
    ，應有行政罰法第26條第1 項「一事不二罰」規定之適用。
    (二)受處分人酒後駕駛車牌號碼為H9C-702 號普通重機車，行
    經高雄市○○區○○路與平和南路口，為警攔檢實施酒測，
    發現其呼氣中酒精濃度高達每公升0.64毫克，而受裁罰。有
    高雄市政府警察局舉發違反道路交通管理事件通知單、高雄
    市政府交通局違反道路交通管理事件裁決書各1 份在卷可稽
    。又受處分人因上開酒後駕車案件，經臺灣高雄地方法院檢
    察署檢察官以97年度偵字第23762 號為緩起訴處分，緩起訴
    期間為1 年，並應於緩起訴處分確定後6 個月內，向公庫支
    付50,000元，且經臺灣高等法院高雄分院檢察署檢察長於97
    年10月20日駁回再議確定，受處分人亦已於98年3 月19日依
    緩起訴之內容分2 期繳交50,000元等情，亦有上開緩起訴處
    分書、臺灣高等法院被告前案紀錄表及臺灣高雄地方法院檢
    察署自行收納款項統一收據在卷可考，是上開事實，均堪以
    認定。(三)受處分人上開酒後駕車行為，係屬同時觸犯刑事法
    律及違反行政法上義務規定之行為，且前經緩起訴處分確定
    ，並已向公庫支付50,000元，已產生實質刑罰之效果。揆諸
    前開說明，對於違規者科處行政秩序罰，與刑事制裁所欲達
    到保護交通安全之目的相同，則處以較重之刑事制裁已足，
    自無重複處罰之必要，是對於性質相同之金錢裁罰，既由檢
    察官處以具有實質刑事處罰性質之緩起訴處分，即不得就同
    一違規事實再處以相同類型之行政秩序罰。又道路交通管理
    處罰條例第35條第8 項規定：「前項汽車駕駛人，經裁判確
    定處以罰金低於本條例第92條第3 項所訂最低罰鍰基準規定
    者，應依本條例裁決繳納不足最低罰鍰之部分」，本件向公
    庫支付既依緩起訴處分向公庫繳交50,000元，揆諸上揭說明
    ，向公庫支付因本件交通違規所應處之罰鍰處罰，已依刑事
    法律處罰，其所繳納款項之金額未低於最低罰鍰基準規定者
    ，即不應再受同種類之行政罰之罰鍰制裁，原處分機關逕以
    酒精濃度超過規定標準，仍對向公庫支付裁處罰鍰45,000元
    ，自有未洽。此部分應予撤銷。(四)受處分人上開酒後駕車行
    為既已如前所認，且吊扣駕駛執照之裁處，係罰鍰以外之其
    他種類行政罰，因兼具維護公共秩序之作用，為達行政目的
    ，行政機關仍得併與裁處，是依前揭道路交通管理處罰條例
    第35條第1 項第1 款之規定，自仍得為吊扣普通重型機器腳
    踏車駕駛執照12個月之裁處及施以道路交通安全講習。
四、原審依道路交通案件處理辦法第20條前段，為「原處分撤銷
    。甲○○汽車駕駛人，駕駛汽車經測試檢定酒精濃度超過規
    定標準，吊扣其普通重型機器腳踏車駕駛執照拾貳個月，並
    施以道路交通安全講習。」之裁定，即免罰鍰45,000之處分
    。經核尚無不合。抗告人抗告意旨求為免吊扣普通重型機器
    腳踏車駕駛執照拾貳個月，及免施以道路交通安全講習。並
    無可取，為無由，應予駁回。
五、據上論結，應依道路交通案件處理辦法第26條，刑事訴訟法
    第412 條，裁定如主文。
中    華    民    國    99    年    1     月    26    日
                  刑事第二庭  審判長法  官  林正雄
                                    法  官  黃壽燕
                                    法  官  陳啟造
以上正本證明與原本無異。
不得再抗告。
中    華    民    國    99    年    1     月    26    日
                                    書記官  林明威

司法院資訊處製作；財團法人民間司法改革基金會備份。
